【裁判字號】    88,易,1052
【裁判日期】    890825
【裁判案由】    詐欺
【裁判全文】
臺灣彰化地方法院刑事判決                        八十八年度易字第一五二號
    公  訴  人  臺灣彰化地方法院檢察署檢察官
    被      告  甲○○
右列被告因詐欺案件，經檢察官提起公訴（八十八年度偵緝字第七三號），本院判決
如左：
    主    文
甲○○無罪。
    理    由
一、公訴意旨詳如起訴書所載（如附件）。
二、按犯罪事實應依證據認定之，無證據不得推定其犯罪事實，又不能證明被告犯罪
    者，應諭知無罪之判決，此於刑事訴訟法第一百五十四條及同法第三百零一條第
    一項分別定有明文。訊據被告甲○○堅決否認有何詐欺犯行，辯稱：互助會事宜
    均由其妻李謝梅鳳處理，伊只有在晚上載同其妻前往投標或取會款，或其妻沒空
    時，攜帶其妻寫好之標單前往投標，並於得標時將得標款取回交其妻而已等語。
    經查，公訴人認被告涉有詐欺犯行，無非以被告以其自己之名義參加民間互助會
    多達十餘個，且入會不久即投標取得標款，被告於偵查中亦自承確有參加標會及
    收取會款之情事為依據，惟查，告訴人丁○○、乙○○、丙○○、邱嘉宏、洪淑
    芬、馮春枝、王檸源、丙○○及江英婤所召募之互助會，會員名單中雖有被告之
    名字，有互助會單在卷可稽，惟或由李謝梅鳳主動表示要入會，或向李謝梅鳳召
    募，李謝梅鳳再以其個人、被告及親戚之名義參加數會等情，業據前開告訴人於
    法務部調查局彰化縣調查站、偵查中或本院調查時陳明在卷，可知互助會單上雖
    有被告之名字，實係李謝梅鳳所為。次查，被告與李謝梅鳳既屬夫妻，在李謝梅
    鳳不在家時，被告應其妻之請求攜帶其妻已寫好之標單前往投標或於晚上陪同其
    妻前往投標，而於得標後拿取得標款，衡情並無不合，尚難單以被告亦屬互助會
    員或亦有前往投標或拿取得標款之客觀事實，遽認被告與其妻間有何詐欺之犯意
    聯絡及行為分擔可言。末查，證人李謝梅鳳到庭證稱：家中經濟均由伊負責，被
    告賺的錢都交伊等語，且李謝梅鳳並因自任會首召募互助會或參加他人之互助會
    ，冒名標會而倒會約一億元，遭本院判處有期徒刑五年確定在案，有本院八十五
    年度訴緝字第一三二號判決在卷可參，又告訴人丁○○及乙○○亦到庭表示與李
    謝梅鳳係互相參加互助會，足見互助會事宜確由李謝梅鳳處理無疑。依此，被告
    所為之辯解應可採信，尚難僅因被告與李謝梅鳳係屬夫妻，且有時前往投標或拿
    取標款，遽為不利被告之認定。此外，復查無其他積極證據足資證明被告有何上
    開犯行，揆諸首開說明，被告犯罪不能證明，自應為無罪之諭知。
據上論斷，應依刑事訴訟法第三百零一條第一項，判決如主文。
中      華      民      國      八十九    年      八   月      二十五   日
                                          法      官  林  慧  英
右正本證明與原本無異。
如不服本判決，應於判決送達後十日內，向本院提出上訴狀( 須附繕本 )。
告訴人或被害人對於判決如有不服具備理由請求檢察官上訴者，其上訴期間之計算係
以檢察官收受判決正本之日期為準。
                                          法院書記官  葉  春  涼
中      華      民      國      八十九    年      八   月      二十九   日


司法院資訊處製作；財團法人民間司法改革基金會備份。
